【裁判字號】    90,訴,184
【裁判日期】    900525
【裁判案由】    偽造文書等
【裁判全文】
臺灣桃園地方法院刑事判決                            九十年度訴字第一八四號
    公  訴  人  臺灣桃園地方法院檢察署檢察官
    被      告  乙○○
右列被告因竊盜案件，經檢察官提起公訴（八十九年度偵字第一八五九二號），本院
判決如左：
    主      文
乙○○意圖為自己不法之所有，而侵占離本人所持有之物，處罰金貳仟元，如易服勞
役以佰元折算壹日，緩刑參年。又偽造私文書，足以生損害於公眾及他人，處有期
徒刑參月，如易科罰金，以參佰元折算壹日，緩刑參年，數字鋼模壹組均沒收。
    事      實
一、乙○○於民國八十九年十月底某日（起訴書誤載為八十九年十一月某時），在桃
    園縣楊梅鎮○○里○○街集義祠停車場入口對面墳墓之草叢堆，見脫離本人持有
    之ＨＸＣ－四一二號機車一輛遭不詳姓名人士棄置於該處（該車係屬丙○○所有
    ，引擎號碼原為ＧＹ６Ｂ—７０３６７７號，於八十三年十一月十三日十一時許
    ，在桃園縣中壢市○○路遭竊後復經不詳姓名人士棄置於上址而離本人持有），
    已棄置約半年，竟意圖為自己不法之所有，徒手將該車牽回其住處，予以侵占入
    己。乙○○侵占該車並欲予以整修時，發現該車引擎號碼已被磨過，數字已模糊
    不清，竟另行起意，基於偽造私文書之犯意，以其所有之鋼錘磨平該車原有之引
    擎號碼，再至五金行購買數字鋼模，將其子所有機車之引擎號碼「ＲＧ—０３２
    ９」，一字一字打上該車，足以生損害於公路主管機關之管理、製造廠商之信譽
    及丙○○，並用其子機車之另一把鑰匙，發動該車，騎乘該車作為代步之用，嗣
    於八十九年十一月三十日十八時二十分許，為警於桃園縣楊梅鎮富岡火車站前查
    獲，並扣得機車鑰匙一支。
二、案經桃園縣警察局楊梅分局報告台灣桃園地方法院檢察署檢察官偵查起訴。
    理      由
一、訊據被告乙○○，固承認有於右揭時、地，將上開車輛牽回住處，並將該車原有
    引擎號碼磨平，重新製打引擎號碼之事實，惟辯稱：該車置放於墳墓草叢堆將近
    一年，以為是沒有人要的，所以才牽走，並未更換車殼云云。經查：上開車輛原
    係丙○○所有，引擎號碼原為ＧＹ６Ｂ—７０３６７７號，車殼原係紫藍色，於
    八十三年十一月十三日十一時許，在桃園縣中壢市○○路遭竊等情，業據被害人
    丙○○於警訊及本院審理時指述綦詳，並有車輛竊盜、車牌失竊資料個別查詢報
    表—查詢車輛認可資料、贓物認領保管單、通報單各一紙在卷可資佐證，足見該
    機車確為被害人丙○○所有之物。再證人即被告之鄰居甲○○於本院審理時到庭
    結證稱：「在新明街墳墓旁看到那台機車，那台機車在那裡放了至少半年以上，
    都沒有人去動，也沒有看到人家去騎。」、「（你看到那台機車外觀？）很破舊
    ，是銀白色的，那台車被野草蓋住，看起來髒髒的、、、。」等語（見本院九十
    年四月十八日、五月十一日調查及審理筆錄），核與被告自白之情節相符。是上
    開機車既於八十三年十一月十三日即已遭竊，歷時五年後，自八十九年間置於新
    明街墳墓堆達半年餘，被告始於八十九年十月底將該車牽回其住處，足見被告並
    非竊取該車之人。且該車車殼原係紫藍色，被告及證人甲○○於八十九年間在新
    明街墳墓堆看見該車時，該車車殼為銀白色，該車車體既經他人變更，益見被告
    並非自始竊取該車之人，該車應係於失竊後經不詳姓名人士棄置於上址，應堪認
    定。而被告於本院審理時自承：「（當時你去看機車時，車牌還在？）是，我沒
    換過。」、「（為何不報警？）吱唔不語。」等語，證人甲○○亦證稱被告所竊
    該車仍掛有車牌（均見本院九十年五月十一日審理筆錄）等語屬實，則該車既仍
    能發動使用，且有懸掛車牌，則基於牌照稅、燃料稅等稅賦之考量，原車主要無
    任意丟棄之可能，自客觀視之，該車即無遭人誤認為無主物之虞，況本院詢問被
    告發現該車有車牌時，為何不報警？被告沈默不語，無法做出合理之解釋，益見
    被告知悉該車仍屬他人所有之物，從而其辯稱「誤以為沒人要的」云云，顯與事
    實有違，不可採信。至被告自白其將原已模糊不清之引擎號碼磨平，重新打上其
    子所有機車之引擎號碼等情，核與被害人丙○○指述情節相符，此外並有照片四
    張、桃園縣楊梅分局九十年三月七日楊警分刑字第八一一二號函、代保管單、車
    籍作業系統—查詢車輛認可資料各一紙在卷可資佐證，本件事證已明，被告犯行
    洵堪認定。
二、（一）按竊盜罪為侵害財產監督權之犯罪，而竊盜罪之客體，需現為他人所持有
    之物，即現存於他人支配管領下之有體物，他人需對該財物有事實上之管領力，
    若遺失物，非現在他人持有中者，雖移入自己實力支配之下，應屬侵占遺失物，
    而非竊盜。本案之機車既於八十三年間即已遭竊，顯已脫離本人持有，抑且，該
    車復經不詳姓名人士棄置於上址達半年之久而無人聞問，亦見該車並不在竊賊或
    任何人之持有中，由是，該車顯係無人持有之物，被告將該車牽回住處供己使用
    ，核其所為，係犯刑法第三百三十七條之侵占離本人所持有之物罪。公訴人因誤
    認仍有人持有該車而指被告係犯刑法第三百二十條第一項竊盜罪，尚有未洽，惟
    按檢察官所指之犯罪事實之時間、地點、被害主體，所侵害之財產法益，就上開
    兩罪而言均無差異，其基本社會事實同一，且被告「意圖為自己不法之所有」之
    主觀犯意及侵害「他人之物」之客觀構成要件行為，並有罪質上之共通性，尚未
    逾越檢察官起訴之事實範圍，爰變更檢察官所引應適用之法條，附此敘明。（二
    ）再按汽車「引擎號碼」，係表示製造工廠及出廠時期之標誌，依刑法第二百二
    十條第一項之規定，以私文書論，且變造引擎號碼，足以生損害於公路主管機關
    之管理及製造廠商之信譽，自應論以刑法第二百十條之偽造私文書罪，最高法院
    六十三年十一月五日六十三年度第四次刑庭庭推總會決議（七）可資參照，被告
    將該機車原有之引擎號碼全數磨平，再將其子所有機車引擎號碼之英文字母及數
  字一字一字打上，已非在真正文書上為部分更動之變造行為，而屬無制作權而制
    作文書之偽造行為，核其所為，係犯刑法第二百十六條、第二百十條之行使偽造
    私文書罪。又被告所犯上開二罪間，犯意個別，行為互殊，應予分論併罰。爰審
    酌被告為臺灣鐵路管理局機務處台北機廠之技術領班，平日工作努力，力求上進
    ，考績良好，有該廠客車工場監工員、主任出具之證明書及臺灣鐵路管理局之考
    成通知書一份在卷可參，因一時貪念而犯本罪，所侵占之財物為機車一台，所生
    之危害及犯罪後坦承部分犯行，態度尚佳等一切情狀，各量處如主文所示之刑，
    並諭知易服勞役之折算標準。再按刑法第四十一條業已修正為：「犯最重本刑為
    五年以下有期徒刑之罪，而受六個月以下有期徒刑或拘役之宣告，因身體、教育
    、職業、家庭之關係或其他正當事由，執行顯有困難者，得以一元以上三元以下
    折算一日，易科罰金，但確因不執行所宣告之刑，難收矯治之效，或難以維持法
    秩序者，不在此限。」，並於九十年一月十日經總統公布，同年月十二日起施行
    ，是被告犯罪後法律已有變更，惟適用新舊法比較結果，新法對被告較為有利，
    依刑法第二條第一項前段之規定，應適用新法處罰，併予說明。爰依修正後刑法
    第四十一條第一項前段規定，併諭知易科罰金之折算標準。末查，被告前未曾受
    有期徒刑以上刑之宣告，此有臺灣高等法院被告全國前案記錄表、臺灣桃園地方
    法院檢察署刑案資料查註紀錄表各一紙在卷可稽，其因一時觀念偏差而觸犯本件
    犯行，經此偵審程序及刑之宣告，應知所警惕而無再犯之虞，本院認其所宣告之
    刑，以暫不執行為適當，併予宣告緩刑三年，以勵自新。扣案之汽車鑰匙一支，
    並非違禁物，且為被告之子所有機車之鑰匙，並非被告所有供犯罪所用之物，爰
    不予沒收，併此敘明。
據上論斷，應依刑事訴訟法第二百九十九條第一項前段、第三百條，刑法第二條第一
項前段、第三百三十七條、第二百十六條、第二百十條、第四十二條第二項、第七十
四條第一款，修正後刑法第四十一條第一項前段，罰金罰鍰提高標準條例第一項前段
、二條，判決如主文。
本案經檢察官鄭重文到庭執行職務。
中        華        民      國      九十    年    五      月  二十五    日
                                臺灣桃園地方法院刑事第四庭
                                    審判長法  官
            法  官
                                          法  官
如不服本判決，應於判決送達後十日內向本院提出上訴狀( 應附繕本 )，上訴於
臺灣高等法院。


司法院資訊處製作；財團法人民間司法改革基金會備份。
